【裁判字號】    95,上訴,1410
【裁判日期】    950928
【裁判案由】    違反毒品危害防制條例
【裁判全文】
臺灣高等法院高雄分院刑事判決        95年度上訴字第1410號
上  訴  人
即  被  告  甲○○
選任辯護人  朱育男律師
上列上訴人因違反毒品危害防制條例案件，不服臺灣高雄地方法
院94年度訴字第1068號中華民國95年6 月8 日第一審判決（起訴
案號：臺灣高雄地方法院檢察署94年度偵字第4922號、5119號）
，提起上訴，本院判決如下：
     主  文
上訴駁回。
     事  實
一、甲○○明知甲基安非他命業經公告列為毒品危害防制條例第
    2 條第2 項第2 款所定之第二級毒品，竟意圖牟利基於販賣
    第二級毒品甲基安非他命予不特定人之犯意，於民國94年2
    月20日下午4 時許，在高雄縣鳳山市○○路上之大統百貨公
    司前，以新台幣（下同）96萬元之代價，向綽號大胖之周世
    偉男子（業經原審以94年度重訴字第80號判處有期徒刑15年
    在案），購得甲基安非他命2 包（毛重合計2005‧6 公克；
    驗後總淨重1970‧36公克）。甲○○取得上開毒品後，返回
    高雄縣鳳山市○○街128 號14樓住處，以附表編號4 、5 所
    示之電子磅秤及塑膠鏟子，將所購得甲基安非他命分裝成3
    包（淨重分別如附表編號1 、2 、3 所示）後，將附表編號
    1 、2 之甲基安非他命2 包，用報紙包裝後，放入其所有之
    紙製手提袋中，另將附表編號3 所示甲基安非他命置於其所
    有之香煙盒中，伺機販售予不特定人牟利，並於同日下午6
    時55分許，攜帶上開毒品自其位於鳳山市○○街128 號14樓
    之居所外出時，為警在該址1 樓電梯口查獲，並在甲○○身
    上扣得如附表編號1 、2 、3 、7 、8 、9 所示之甲基安非
    他命、手提紙袋、報紙及香菸盒等物，嗣員警又在甲○○帶
    領下至其同址14樓之居所搜索，在其書房櫃子內查獲手提包
    1 包內含附表編號4 、5 、6 、10、11、12之物。
二、案經行政院海岸巡防署高雄市機動查緝隊及高雄縣政府警察
    局移送高雄地方法院檢察署檢察官偵查起訴。
    理  由
壹、程序部分：
一、按被告以外之人於審判外之言詞或書面陳述，除法律有規定
    者外，不得作為證據，刑事訴訟法第159 條第1 項固定有明
    文。惟被告以外之人於審判外之陳述，雖不符前4 條之規定
    ，而經當事人於審判程序同意作為證據，法院審酌該言詞陳
    述或書面陳述作成時之情況，認為適當者，亦得為證據。當
    事人、代理人或辯護人於法院調查證據時，知有第159 條第
    1 項不得為證據之情形，而未於言詞辯論終結前聲明異議者
    ，視為有前項之同意，亦經刑事訴訟法第159 條之5 亦規定
    甚明。經查：
  (一)本案卷附高雄醫學大學附設中和紀念醫院檢驗報告（見94年
    度偵字第4922號卷第53-57 頁），雖為被告以外之人於審判
    外所為之書面陳述，屬於傳聞證據，然此乃臺灣高雄地方法
    院檢察署檢察官於偵查中，依刑事訴訟法第208 條第1 項規
    定，囑託高雄醫學大學附設中和紀念醫院鑑定，該醫院依刑
    事訴訟法第208 條第1 項準用同法第206 條第1 項規定所出
    具之書面鑑定報告，屬刑事訴訟法第159 條第1 項「被告以
    外之人於審判外之言詞或書面陳述，除法律有規定者外，不
    得作為證據」規定所稱「法律有規定者」之情形，應有證據
    能力。
  (二)高雄縣政府警察局搜索扣押筆錄、扣押物品目錄表各2 份、
    （見警卷第18-25 頁），雖均為被告以外之人於審判外之陳
    述，屬於傳聞證據，惟因被告於審判程序同意作為證據，本
    院復審酌上開文書之形式及取得之過程並無瑕疵、與待證事
    實具有關連性等情況，認為適當，應認依刑事訴訟法第159
    條之5 第2 項之規定，得為證據，而有證據能力。
二、再按，傳聞法則乃對於被告以外之人於審判外之言詞或書面
    陳述，亦即針對被告以外之人於審判外以言詞或書面所為之
    供述證據所為之規範。卷附被告遭查獲時身藏甲基安非他命
    ；及員警在其住處查得扣案物之照片3 張（見警卷第26、27
    ），乃係以科學、機械之方式，對於當時狀況所為忠實且正
    確之記錄，性質上並非供述證據，自無刑事訴訟法第159 條
    第1 項規定之適用，附此敘明。
貳、實體部分：
一、訊據上訴人即被告甲○○對其曾於上開時日向周世偉男子，
    購得甲基安非他命後，將之分裝成3 包攜帶外出遭警查獲，
    經其帶領員警返回住處搜索，尚扣得附表所載扣案物之事實
    ，固均坦承不諱，惟矢口否認有何販賣毒品之行為，辯稱：
    上開甲基安非他命均係購買供己施用，因為伊正受通緝，外
    出不甚方便，始會1次大量購入云云。經查：
  (一)被告於前揭時、地以96萬元代價，向周世偉購買甲基安非他
    命後，將之分裝成如附表編號1 、2 、3 所示3 包甲基安非
    他命，欲攜帶外出遭警查獲之事實，除據其坦承不諱外，該
    遭查獲扣案之結晶物3 包，經分別送請高雄醫學大學附設中
    和紀念醫院、內政部刑事警察局檢驗結果，均呈甲基安非他
    命陽性反應（各次檢驗重量如附表所示），有該醫院94年3
    月15日檢驗報告3 紙（見上開偵查卷第53 -55頁）、內政部
    刑事警察局94年3 月15日檢驗報告、94年5 月6 日刑鑑字第
    940052376 號（見原審卷第28頁）、95年3 月7 日刑鑑字第
    950014182 號鑑定書（見原審卷第114 頁）存卷可參，足認
    扣案結晶物均係甲基安非他命無訛。另員警至被告住處搜索
    ，扣得如附表編號4 、5 所示電子磅秤、塑膠鏟子等物，經
    送請高雄醫學大學附設中和紀念醫院檢驗結果，認均呈甲基
    安非他命陽性反應，有該醫院94年10月4 日檢驗報告2 紙附
    卷可稽（見原審卷第82、83頁），堪認該電子秤及塑膠鏟子
    表面均殘留有甲基安非他命成分，而應為被告分裝毒品所用
    之物。
  (二)被告固辯稱上開毒品均為其自己吸食所用，且每次施用之量
    為3 至4 公克，每日要施用3 次云云。惟法務部法醫研究所
    就原審向其函詢，前揭被告所辯施用毒品數量是否合理一節
    ，回覆「甲基安非他命一般口服劑量每日約2.5 至25毫克，
    一般成人之致死劑量約1,000 毫克，亦有文獻報導曾有使用
    140 毫克即致死之案例。惟甲基安非他命每日施用量即致死
    劑量隨施用者之性別、年齡、體重、體質、生理狀態、耐藥
    性及是否為習慣性成癮者而有極大差異，故前揭數據僅供參
    考之用。若每日吸用3 次，每次平均吸用3 或4 公克甲基安
    非他命，依說明一所述推算應屬不合理，惟仍須考量非法之
    甲基安非他命毒品之純度差異，施用量是否為精確秤量或僅
    為概略簡稱或口誤所致」，有法務部法醫研究所94年9 月14
    日法醫毒字第940003677 號函文1 紙在卷可參（見原審卷第
    75頁）。本件扣案甲基安非他命，經高雄醫學大學附設中和
    紀念醫院鑑定結果，認附表編號1 至3 之3 包甲基安非他命
    純度分別為：62.5﹪、51﹪及66 .9 ﹪，惟經內政部警政署
    刑事警察局再為鑑定結果，認該甲基安非他命純度則為：
    96.7﹪、96.0﹪、95.3﹪，有各該檢驗報告1 紙附卷可稽，
    上述鑑定結果雖有出入，惟因甲基安非他命鑑驗純度較低，
    應屬對被告較為有利之證據，則被告辯稱其每日施用數量為
    3 至4 公克，每日要施用3 次，則其每日須施用9 至12公克
    之甲基安非他命，考量扣案甲基安非他命純度因素，並採用
    前述對被告有利之鑑定最低純度即51﹪為計算標準，則被告
    每日施用甲基安非他命之純質約為4.59至6.12公克（9 ×51
    ﹪＝4.59；12×51﹪＝6.12），均已遠高出前述施用毒品者
    耐受之量以上，足見其所辯並無可採。
  (三)縱依被告所陳施用情形推算，因扣案甲基安非他命驗後總凈
    重為1970.36 公克，約可供被告施用達164 至218 日（計算
    式：1970.36 ÷12＝164.19；1970.36 ÷9 ＝218.92），此
    與一般施用毒品者，為恐所購之毒品可能因保存不易受潮變
    質，並因數量龐大而增加被查緝之風險，身邊僅留存數公克
    之毒品供施用之常情，顯然迥異。況被告遭查獲後，經採集
    其尿液送請高雄市立凱旋醫院檢驗結果，呈甲基安非他命及
    嗎啡陽性反應，有該醫院94年3 月7 日濫用藥物尿液檢驗報
    告1 紙在卷可稽，另參以本件在被告處扣得如附表編號12所
    示白粉8 包，經法務部調查局鑑定結果，認均含海洛因成分
    （合計凈重20.41 公克、空包裝重3.48公克），有調查局94
    年4 月22日調科壹字第220019631 號鑑定通知書1 紙在卷足
    證，足認該白粉均係海洛因毒品無訛，顯見被告平日亦有施
    用海洛因毒品之情。被告既同時染有施用海洛因及甲基安非
    他命毒癮，如其確係因通緝在身，外出不便，始思及欲購買
    大量毒品供長期施用，理應連海洛因毒品一併購得，故在其
    住處理亦應扣得大量海洛因毒品，始為合理，惟於被告處扣
    得海洛因及甲基安非他命數量相差甚距等情，已如前述，自
    亦使人懷疑被告單單購買大量甲基安非他命之意圖為何？
  (四)被告耗資96萬元購買上開甲基安非他命，顯已逾一般常人經
    濟所能負擔之範圍，被告雖辯稱該購買毒品金錢，除其中36
    萬元是自己的外，其餘均係其父親李家裕所提供云云。查證
    人即被告之父李家裕於偵查中雖到庭證稱：我在被告遭查獲
    前一陣子，有拿大約6 、70萬現金給他，那是我做生意的錢
    ，我的錢都是放在家裡，並未存銀行，平常都存放有數百萬
    元現金，我並不清楚我兒子拿錢作什麼等語（見偵查卷第25
    頁），惟其所述平日將數百萬元現金存於家中，並直接交付
    現金予被告等語，與常人為避免大筆金錢置於家中恐增遺失
    或遭人竊取之風險，均選擇存於銀行之習慣不同外，李家裕
    提供大筆金錢予被告，卻絲毫不知被告索取金錢之用途為何
    ，亦與常情不符，足認其所述應係迴護被告之詞，難認可採
    。另原審調取被告91年至93年間之財產歸戶資料，其於此段
    期間並無任何所得來源，名下亦無任何財產，有原審稅務電
    子閘門財產所得調件明細表3 紙存卷可參，被告既無穩定收
    入來源，若非欲行販出牟利，豈有耗資將近百餘萬元購入毒
    品之理。此外，本件查獲被告時，尚在其住處扣得電子磅秤
    及夾鍊袋3 大包，經當庭勘驗該夾鍊袋數量，其中9.5 公分
    ×6 公分者，有8 只；7.5 公分×4 公分者，有46只；5 ×
    3.5 公分者，有93只（見原審卷第146 頁），合計夾鍊袋共
    有147 只，衡情一般吸毒者尚不須持有上開大量夾鏈袋與電
    子秤，經驗上足認係販賣毒品者供分裝毒品販賣所用之物。
  (五)按販賣毒品罪，係行為人明知其為毒品，意圖營利，而將毒
    品購入或賣出，有一於此，其犯罪即屬完成，不必二者兼備
    ；此與意圖販賣而持有毒品罪，係指行為人以意圖販賣營利
    以外之原因而持有毒品，其後始起意營利販賣者（例如因為
    他人之贈與或寄藏而持有，嗣後始起意為販賣者而言），並
    不相同（最高法院92年度台上字67號判決意旨參照），本件
    考量政府為杜絕毒品氾濫，再三宣導教民眾遠離毒品、媒體
    報導既深且廣，對於禁絕毒品之政策，應為民眾所熟悉，且
    政府對於查緝施用、轉讓及販賣毒品無不嚴格執行；又甲基
    安非他命之價格昂貴，取得不易，凡為販賣之不法勾當者，
    苟無利可圖，應無甘冒被查緝法辦重刑之危險，平白無端義
    務為該買賣之工作，是其應有從中賺取買賣差價牟利之意圖
    及事實，始屬符合論理法則，且不違背社會通常經驗之合理
    判斷。被告販入本件甲基安非他命，其目的既非僅供己施用
    ，業如前述，則其於遭通緝期間，販入此價昂物稀之物品，
    並甘冒被查緝之危險，自有奇貨可居，日後可供獲利之認知
    及意圖，足認本件扣案如附表編號1 至3 所示甲基安非他命
    ，均係被告出於販賣營利之意圖所販入。是被告販賣第二級
    毒品甲基安非他命之犯行，堪以認定。
  (六)此外，本件尚有高雄縣政府警察局搜索扣押筆錄、扣押物品
    目錄表及被告遭查獲時所攝相片3 張附卷可參，足認本件事
    證明確，被告所辯均係卸責之詞，不足採信，其販賣甲基安
    非他命之犯行，洵堪認定。
二、按甲基安非他命為毒品危害防制條例第2 條第2 項第2 款所
    明定之第二級毒品；又按毒品危害防制條例第4 條第第1、2
    項所謂販賣行為，不以販入後復行賣出為必要，只要以營利
    意思之為目的，而有販入或賣出二者其一之行為，即足構成
    ，行為人持有第一級或第二級毒品，有以主觀上營利售賣意
    圖而販入第一級或第二級毒品，其雖未及賣出，仍應論以販
    賣第一級或第二級毒品罪既遂罪責（最高法院90年度台上字
    第1898號、第2046號判決意旨可供參照）。本件被告既係以
    營利之意圖，以96萬元之價格販入第二級毒品甲基安非他命
    伺機販售，其販賣第二級毒品之行為即屬既遂，自不因未查
    獲其有否賣出之事實，而影響被告販賣罪之既遂，此與同法
    第5 條所規定之意圖販賣而持有毒品罪，係限於原先持有毒
    品之原因並非以販賣營利為目的而販入持有（例如原擬購入
    供自己或贈送親友使用），或係因其他原因而持有（例如受
    贈或拾得），嗣後始起意販賣者不同。故被告基於販賣營利
    之意圖而購入，雖尚未賣出，仍構成販賣毒品罪。核被告所
    為，係犯毒品危害防制條例第4 條第2 項之販賣第二級毒品
    罪。其持有第二級毒品進而販賣，持有之低度行為應為販賣
    之高度行為所吸收，不另論罪。公訴人認被告係基於意圖販
    賣而持有毒品之犯意購入該等毒品，而認被告係觸犯毒品危
    害防制條例第5 條第2 項之意圖販賣而持有第二級毒品罪，
    尚有未洽，惟起訴之基本社會事實同一，本院自得變更起訴
    法條予以審判。
三、原審因而適用毒品危害防制條例第4 條第2 項、第18條第1
    項前段、第19條第1 項，刑法第11條、第38條第1 項第2 款
    、第37條第2 項之規定，並審酌被告不思以正當方式謀生，
    竟為獲取非法利益，明知甲基安非他命對施用者之健康危害
    甚鉅，猶欲販售圖利，戕害他人身心健康，嚴重破壞對社會
    治安，惡性非輕，且持有之甲基安非他命數量達1970.36 公
    克，數量甚鉅，如非經警及時查獲，販售予施用毒品者取得
    ，危害實難計量，犯後復一再飾詞狡辯，毫無悔意等一切情
    狀，量處有期徒刑10年，並依被告販賣第二級毒品甲基安非
    他命之犯罪性質，認有褫奪公權之必要，爰諭知褫奪公權5
    年。並認扣案如附表編號1 至3 所示之甲基安非他命3 包（
    合計凈重1,970.32公克），均為毒品危害防制條例第2 條第
    2 項第2款 所示之第二級毒品，應依同條例第18條第1 項前
    段規定沒收銷燬之。至鑑驗耗用之部分，既已滅失，自無庸
    宣告沒收銷燬。又被告購得前開甲基安非他命後，返回住處
    以附表編號4 、5 所示之電子磅秤、塑膠鏟子將之分裝成3
    包，並將附表編號1 、2 之甲基安非他命2 包，用附表編號
    8 所示之報紙包裝後，放入其所有附表編號7 之紙製手提袋
    中，另將附表編號3 所示甲基安非他命置於其所有附表編號
    9 之香煙盒中等情，已如前述，是扣案如附表編號4 所示電
    子磅秤、編號5 所示塑膠鏟子，均係被告所有，且為分裝甲
    基安非他命所用之物；另附表編號7 、8 、9 所示手提袋、
    報紙及香菸盒等物，均為被告所有，且係供販賣甲基安非他
    命所用之物，惟因附表編號4 、5 所示電子磅秤及塑膠鏟子
    表面均經檢驗出殘留甲基安非他命成分，而該殘留之甲基安
    非他命成分與電子磅秤及塑膠鏟子本身，依一般經驗判斷，
    2 者應可分離（參見最高法院93年度4034號判決意旨），故
    就其上所殘留微量甲基安非他命成分，亦應依毒品危害防制
    條例第18條第1 項前段規定，諭知沒收銷燬之。附表編號4
    至9所 示扣案物，應依毒品危害防制條例第19條第1 項規定
    ，宣告沒收之。另扣案如附表編號6 所示夾鍊袋，因數量眾
    多，係被告所有，且係供其分裝毒品販售預備所用之物，應
    依刑法第38條第1 項第2 款予以宣告沒收。本件至被告住處
    搜索時，雖另扣有手提包1 個，內裝有附表編號4 、5 、6
    、10 、11 、12所示之海洛因、甲基安非他命及上述已諭知
    沒收之電子磅秤、塑膠鏟子及夾鍊袋等物，惟該2 包甲基安
    非他命經檢驗結果，凈重分別為2.81、0.53公克，有內政部
    警政署刑事警察局鑑定書1 紙在卷可參（見原審第115- 1頁
    ），因該毒品數量甚微，參以被告亦有施用甲基安非他命毒
    癮等情，已如前述，足認該微量甲基安非他命純係供被告施
    用之毒品，另該扣案海洛因2 包及手提包1 個，衡情亦均與
    被告販賣第二級毒品甲基安非他命之犯行無直接關連性，且
    無證據顯示係供本件犯罪所用之物，爰不宣告沒收。經核原
    判決認事用法並無不合，量刑亦屬適度，被告上訴意旨仍執
    前詞，否認犯罪，指摘原判決不當，為無理由，應予駁回。
據上論斷，應依刑事訴訟法第368條，判決如主文。
本案經檢察官蔡國禎到庭執行職務。
中    華    民    國    95    年    9     月    28    日
                  刑事第三庭    審判長法  官  周賢銳
                                      法  官  黃仁松
                                      法  官  謝宏宗
以上正本證明與原本無異。
如不服本判決應於收受本判決後10日內向本院提出上訴書狀，其
未述上訴理由者，並得於提起上訴後10日內向本院補提理由書
狀（均須按他造當事人之人數附繕本)「 切勿逕送上級法院」。
中    華    民    國    95    年    10    月    2     日
                                書   記   官  熊惠津
附錄本判決論罪科刑法條：
毒品危害防制條例第4條第2項
製造、運輸、販賣第二級毒品者，處無期徒刑或7 年以上有期徒
刑，得併科新臺幣7 百萬元以下罰金。
附表
┌───┬──────────┬───────────┬───┐
│編號  │扣    押    物    品│  數              量  │備  註│
├───┼──────────┼───────────┼───┤
│一    │甲基安非他命1包     │1.經送往高雄醫學大學附│      │
│      │                    │  設中和紀念醫院檢驗結│      │
│      │                    │  果，驗前毛重983.7 公│      │
│      │                    │  克、驗後毛重983.6 公│      │
│      │                    │  克。                │      │
│      │                    │2.後再經送請內政部警政│      │
│      │                    │  署刑事警察局檢驗，驗│      │
│      │                    │  後淨重966.6 公克。  │      │
├───┼──────────┼───────────┼───┤
│二    │甲基安非他命1包     │1.經送往高雄醫學大學附│      │
│      │                    │  設中和紀念醫院檢驗結│      │
│      │                    │  果，驗前毛重984 公克│      │
│      │                    │  、驗後毛重983.9 公克│      │
│      │                    │  。                  │      │
│      │                    │2.後再經送請內政部警政│      │
│      │                    │  署刑事警察局檢驗，驗│      │
│      │                    │  後淨重967.44克。    │      │
├───┼──────────┼───────────┼───┤
│      │甲基安非他命1 包    │1.經送往高雄醫學大學附│      │
│三    │                    │  設中和紀念醫院檢驗結│      │
│      │                    │  果，驗前毛重37.9公克│      │
│      │                    │  、驗後毛重37.8公克。│      │
│      │                    │2.後再經送請內政部警政│      │
│      │                    │  署刑事警察局檢驗，驗│      │
│      │                    │  後淨重36.32 公克。  │      │
├───┼──────────┼───────────┼───┤
│四    │殘留甲基安非他命成分│1台                   │      │
│      │之電子磅秤          │                      │      │
│      │                    │                      │      │
├───┼──────────┼───────────┼───┤
│五    │殘留甲基安非他命成分│1支                   │      │
│      │之塑膠小鏟子        │                      │      │
│      │                    │                      │      │
├───┼──────────┼───────────┼───┤
│六    │夾鍊袋              │3 包（內含空夾鍊袋共  │      │
│      │                    │147 只）              │      │
│      │                    │                      │      │
│      │                    │                      │      │
├───┼──────────┼───────────┼───┤
│七    │手提紙袋            │1個                   │      │
│      │                    │                      │      │
├───┼──────────┼───────────┼───┤
│八    │報紙                │2 張                  │      │
│      │                    │                      │      │
├───┼──────────┼───────────┼───┤
│九    │香菸盒              │1個                   │      │
│      │                    │                      │      │
│      │                    │                      │      │
├───┼──────────┼───────────┼───┤
│十    │甲基安非他命1包     │1.經送往高雄醫學大學附│      │
│      │                    │  設中和紀念醫院檢驗結│      │
│      │                    │  果，驗前毛重3.15公克│      │
│      │                    │  、驗後毛重3 公克。  │      │
│      │                    │2.後再經送請內政部警政│      │
│      │                    │  署刑事警察局檢驗，驗│      │
│      │                    │  後淨重2.81公克。    │      │
├───┼──────────┼───────────┼───┤
│十一  │甲基安非他命1包     │1.經送往高雄醫學大學附│      │
│      │                    │  設中和紀念醫院檢驗結│      │
│      │                    │  果，驗前毛重0.8 公克│      │
│      │                    │  、驗後毛重0.6 公克。│      │
│      │                    │2.後再經送請內政部警政│      │
│      │                    │  署刑事警察局檢驗，驗│      │
│      │                    │  後淨重0.53公克。    │      │
│      │                    │                      │      │
├───┼──────────┼───────────┼───┤
│十二  │海洛因              │8 包（合計淨重20.41 公│      │
│      │                    │克、空包裝重3.48公克）│      │
└───┴──────────┴───────────┴───┘
                                                    Ｆ


司法院資訊處製作；財團法人民間司法改革基金會備份。
